最高法院民事裁定　　　　　　　　　 111年度台上字第2247號
上　訴　人　寰辰資產管理股份有限公司

法定代理人　劉文正
訴訟代理人　宋立文律師
被 上訴 人　張朝棊
訴訟代理人　陳樹村律師
　　　　　　張桐嘉律師
被 上訴 人　孫黃春
上列當事人間分配表異議之訴事件，上訴人對於中華民國111年5
月18日臺灣高等法院高雄分院第二審判決（111 年度上字第74號
），提起上訴，本院裁定如下：
    主  文
上訴駁回。
第三審訴訟費用由上訴人負擔。
    理  由
按上訴第三審法院，非以原判決違背法令為理由，不得為之。又
提起上訴，上訴狀內應記載上訴理由，表明原判決所違背之法令
及其具體內容，暨依訴訟資料合於該違背法令之具體事實，其依
民事訴訟法第469條之1規定提起上訴者，並應具體敘述為從事法
之續造、確保裁判之一致性或其他所涉及之法律見解具有原則上
重要性之理由。同法第467條、第470條第2 項定有明文。而依同
法第468 條規定，判決不適用法規或適用不當者，為違背法令；
依同法第469 條規定，判決有該條所列各款情形之一者，為當然
違背法令。是當事人提起上訴，如以同法第469 條所列各款情形
為理由時，其上訴狀或理由書應表明該判決有合於各該條款規定
情形之具體內容，及係依何訴訟資料合於該違背法令之具體事實
。如依同法第468 條規定，以原判決有不適用法規或適用法規不
當為理由時，其上訴狀或理由書應表明該判決所違背之法令條項
，有關司法院大法官解釋字號或憲法法庭裁判字號，或成文法以
外之習慣或法理等及其具體內容，暨係依何訴訟資料合於該違背
法令之具體事實，並具體敘述為從事法之續造、確保裁判之一致
性或其他所涉及之法律見解具有原則上重要性之理由。上訴狀或
理由書如未依上述方法表明，或其所表明者與上開法條規定不合
時，即難認為已合法表明上訴理由，其上訴自非合法。本件上訴
人對於原判決提起上訴，雖以該判決違背法令為由，惟核其上訴
理由狀所載內容，係就原審取捨證據、認定事實之職權行使所論
斷：被上訴人孫黃春於民國85年間以其所有高雄市○○區0 ○段
0000地號土地應有部分及其上同段447 建號建物（下稱系爭房地
）設定抵押權予被上訴人張朝棊，以擔保其積欠張朝棊之新臺幣
500萬元借款，該借款債權確實存在。張朝棊前於87年、101年、
104 年間在孫黃春之其他債權人對系爭房地聲請強制執行程序中
，聲明參與分配，即已實行抵押權，中斷請求權消滅時效，迄至
臺灣高雄地方法院109年度司執字第15982號事件（下稱本件）強
制執行，其借貸債權並未罹於消滅時效，其抵押權更無逾除斥期
間而消滅。本件執行事件分配表將張朝棊之債權列入分配，洵屬
有據等情，指摘為不當，並就原審已論斷者或與判決結果不生影
響者，泛言未論斷或論斷違法，而非表明該判決所違背之法令及
其具體內容，暨依訴訟資料合於該違背法令之具體事實，並具體
敘述為從事法之續造、確保裁判之一致性或其他所涉及之法律見
解具有原則上重要性之理由，難認其已合法表明上訴理由。依首
揭說明，應認其上訴為不合法。末查張朝棊聲明參與分配，與聲
請強制執行性質相同。又被上訴人業於第一審抗辯張朝棊數次聲
明參與分配，有阻斷時效事由，債權未罹於時效消滅等語（見一
審190號卷29-37、77-79、88、239頁），兩造復同意第一審法官
將張朝棊之抵押權是否因民法第880 條規定時效完成而消滅、上
訴人代孫黃春為時效抗辯有無理由等項列為爭點（見同上卷 216
頁）。上訴人指為被上訴人於原審始提出中斷時效之新防禦方法
云云，不無誤會。均附此敘明。
據上論結，本件上訴為不合法。依民事訴訟法第481條、第444條
第1 項、第95條、第78條，裁定如主文。
中    華    民    國   111    年    9     月    14    日
                      最高法院民事第四庭
                          審判長法官  鄭  雅  萍  
                                法官  王  本  源  
                                法官  蕭  胤  瑮  
                                法官  賴  惠  慈  
                                法官  張  競  文  
本件正本證明與原本無異
                                      書  記  官
中    華    民    國   111    年    9     月    21    日